【裁判字號】    95,易,543
【裁判日期】    950605
【裁判案由】    侵占
【裁判全文】
臺灣板橋地方法院刑事判決               95年度易字第543號
公  訴  人  臺灣板橋地方法院檢察署檢察官
被      告  乙○○
上列被告因侵占案件，經檢察官提起公訴（95年度偵字第4775號
），本院判決如下：
    主  文
乙○○意圖為自己不法之所有，以詐術使人將本人之物交付，累
犯，處有期徒刑拾月。
    事  實
一、乙○○前於民國85年間因違反肅清煙毒條例案件，經本院以
    85年度第3056號判處有期徒刑三年四月確定，又於86年間因
    違反麻醉藥品管理條例案件，經臺灣士林地方法院以86年度
    易字第905 號判處有期徒刑四月確定，嗣上述兩案經本院以
    88年度聲字第2047號裁定應執行有期徒刑三年六月，於89年
    3 月7 日縮短刑期假釋出監並付保護管束，於90年9 月10日
    因縮刑期滿假釋未經撤銷以已執行論。猶不知悔改，竟意圖
    為自己不法之所有，於94年7 月31日晚上某時，先以電話向
    曾僱用其從事日薪司機工作之金百里起重工程有限公司（下
    稱金百里公司，設臺北縣板橋市○○路○ 段47巷2 弄15號）
    之負責人甲○○佯稱有客戶直接和其接洽94年8 月1 日上午
    需用堆高機搬運貨物，甲○○不疑有他，陷於錯誤，遂允諾
    乙○○於94年8 月1 日上午可至金百里公司駕駛公司所有之
    TOYOTA牌機型二噸半之堆高機外出，詎乙○○於94年8 月1
    日上午某時取得該堆高機後竟不駛還，該堆高機旋不知去向
    ，至此金百里公司始知受騙。
二、案經金百里公司訴請臺灣板橋地方法院檢察署檢察官偵查起
    訴。
    理  由
一、訊據被告乙○○固坦承於前揭時、地，確有受領金百里公司
    所交付之上述堆高機一輛，嗣後並未駛還之事實，然矢口否
    認有何犯行，辯稱：94年8 月1 日伊到板橋市○○路卸完貨
    後，開著堆高機到南雅夜市附近，將堆高機停在路旁進去夜
    市買東西，迨出夜市後就發現堆高機不見了，伊當時因涉犯
    毒品犯行，所以不敢去報警云云。然查：
  (一)被告於94年7 月31日晚上某時，先以電話向曾僱用其從事日
    薪司機工作之金百里公司之負責人甲○○佯稱有客戶直接和
    其接洽94年8 月1 日上午需用堆高機搬運貨物，甲○○不疑
    有他，陷於錯誤，遂允諾被告於94年8 月1 日上午可至金百
    里公司駕駛公司所有之TOYOTA牌機型二噸半之堆高機外出，
    詎被告於94年8 月1 日上午某時取得該堆高機後竟不駛還，
    該堆高機旋不知去向等情，業據告訴人金百里公司之代表人
    甲○○於偵查中指訴歷歷，甲○○此部分之陳述，係被告以
    外之人於審判外之陳述，為當事人所知悉，但均未於言詞辯
    論終結前聲明異議，應視為同意作為證據，本院審酌該言詞
    陳述作成之情況認為適當，依刑事訴訟法第159 條之5 第1
    項、第2 項規定，認得為證據，又被告對金百里公司之堆高
    機係於其管領下不見一節供認不諱，是金百里公司交付堆高
    機予被告管領後，被告迄未再駛還給金百里公司，已可認定
    。
  (二)金百里公司之負責人甲○○嗣於本院審理時以證人之身分具
    結而接受交互詰問時亦證稱：94年7 月31日晚上被告說伊之
    前的客戶要卸貨，所以需要開堆高機過去，因為被告以前在
    伊經營的金百里公司上班已經有幾個月，所以才認為沒有問
    題，雖然不是公司的客戶，但被告開公司的堆高機出去搬運
    ，若真有賺取費用，還是要拿回公司，迨下班時才計算日薪
    給被告等語，可見本件金百里公司將堆高機交付被告操作使
    用，乃因被告所稱其自己之客戶有貨待運，從而此一事由是
    否真實，亟先予以究明。惟細觀全案卷證，被告除供陳是開
    堆高機去板橋市○○路幫忙卸貨外，竟謂不知該客戶叫什麼
    名字知道，只知道是開大卡車的云云，於偵審中始終無法供
    明其所稱之客戶究係何人、如何聯絡，甚至連搬運何種貨物
    、數量都無法具體供述，更無提供任何單據可資查證，顯然
    無從遽以認定真有被告所謂之客戶存在。
  (三)又堆高機不同於一般車輛，倘非接受相關課程訓練，無從瞭
    解操作技巧，而且堆高機移動速度不快，又不如一般汽車銷
    贓容易，要謂停於路旁而於極短時間內即遭人竊取，已難想
    像。再者，被告既謂堆高機應屬失竊，卻不報警處理，亦顯
    與常情有違，其雖另以因涉犯施用毒品犯行，故不敢去報警
    云云置辯，惟就卷附之臺灣高等法院被告前案紀錄表觀之，
    被告於94年8 月間，並未因涉犯毒品案件而有通緝之情形，
    況且僅因財物受損而報警處理，根本無涉其本身之毒品犯行
    ，甚至堆高機乃係金百里公司所有，被告亦可迅速請金百里
    公司出面報警處理，被告捨此不為，遲至金百里公司得知其
    未駛還堆高機後以電話聯繫猶避不見面，凡此種種，足徵其
    所辯堆高機遭竊情詞，並無可信，被告為自己不法所有而詐
    得財物後逃避追索之情，實已彰彰明甚。
  (四)綜觀全案情節始末，被告詐欺之主觀犯意及客觀犯行俱足，
    顯難辭詐欺取財罪責，其上開空言置辯，顯係圖卸飾詞，委
    無足採，罪證明確，犯行洵堪認定。
二、核被告所為，係犯刑法第339 條第1 項之詐欺取財罪，公訴
    意旨認應依刑法第336 條第2 項業務侵占罪處斷，尚有未洽
    ，惟其基本社會事實同為意圖為自己或第三人不法之所有，
    以和平手段取得他人之財物，侵害他人之財產法益，爰依法
    變更起訴法條，併予敘明。查被告前於85年間因違反肅清煙
    毒條例案件，經本院以85年度第3056號判處有期徒刑三年四
    月確定，又於86年間因違反麻醉藥品管理條例案件，經臺灣
    士林地方法院以86年度易字第905 號判處有期徒刑四月確定
    ，嗣上述兩案經本院以88年度聲字第2047號裁定應執行有期
    徒刑三年六月，於89年3 月7 日縮短刑期假釋出監並付保護
    管束，於90年9 月10日因縮刑期滿假釋未經撤銷以已執行論
    ，有臺灣高等法院被告前案紀錄表附卷可按，其於有期徒刑
    執行完畢後五年之內，再犯本案之罪，係屬累犯，應依刑法
    第47條之規定加重其刑。爰審酌被告年值青壯，不思正道取
    財，苟且詐騙，犯罪所得價值不少，兼衡其犯罪後之態度等
    一切情狀，量處如主文所示之刑，以資懲儆。
據上論斷，應依刑事訴訟法第299 條第1 項前段、第300 條，刑
法第339 條第1 項、第47條，罰金罰鍰提高標準條例第1 條前段
，判決如主文。
本案經檢察官朱立豪到庭執行職務
中    華    民    國    95    年    6     月    5     日
                  刑事第十七庭    審判長法  官  張江澤
                                        法  官  王綽光
                                        法  官  絲鈺雲
以上正本證明與原本無異。
如不服本判決，應於送達後10日內，向本院提出上訴狀。
                                        書記官  林怡秀
中    華    民    國    95    年    6     月    5     日
附錄本案論罪科刑法條全文：
刑法第339條
意圖為自己或第三人不法之所有，以詐術使人將本人或第三人之
物交付者，處五年以下有期徒刑、拘役或科或併科一千元以下罰
金。
以前項方法得財產上不法之利益或使第三人得之者，亦同。
前二項之未遂犯罰之。


司法院資訊處製作；財團法人民間司法改革基金會備份。
